臺灣新竹地方法院民事簡易判決　　　　　　　　　　　　九十三年度竹簡字第三五九號
　　原　　　告　國泰人壽保險股份有限公司
　　法定代理人　丙○○
　　訴訟代理人　乙○○
　　被　　　告　甲○○
右當事人間請求損害賠償事件，由刑事庭移送前來，本院於民國九十三年八月十九日
言詞辯論終結，判決如左：
    主    　文
被告應給付原告新台幣拾陸萬壹仟肆佰壹拾伍元，及自九十三年二月八日起至清償
日止按年息百分之五計算之利息。
訴訟費用由被告負擔。
本判決第一項，得假執行。
　　事實及理由
一、原告訴之聲明：被告應給付原告新臺幣（下同）三十六萬一千四百十五元，及自
    起訴狀繕本送達翌日起按年息百分之五計算之利息；並願供擔保以代釋明，請求
    宣告假執行。
二、陳述：
（一）原告起訴主張：被告甲○○自民國九十年九月十四日起至九十一年四月底止，
      係原告公司竹東通訊處之營業專員，竟基於意圖為自己不法所有，於下列時地
      將應交付原告或原告之保險客戶之業務上所持有金錢共計三十六萬一千四百十
      五元，侵占入己：
　　１、九十年十一月二日，原告保險客戶黃松妹將應繳付原告之保費現金四萬五千
        八百九十三元交予被告，被告本應轉交原告，卻侵占入己擅自挪用。
　　２、九十一年一月十六日，原告保險客戶王溫杏梅將應補繳予原告之保險費現金
        六萬二千元交予被告，惟被告僅轉交三萬元予原告，其餘三萬二千元則予以
        侵占並自行挪用。
　　３、九十一年二月七日，被告取得原告所交付、應轉交予保險客戶李肇基之延長
        年期退責任準備金五萬四千零七十元之支票一紙，被告竟偽刻「李肇基」之
        印章一枚，復蓋印於上開支票背面，並將支票兌現後侵占入己而挪用。
　　４、九十一年二月八日，被告取得原告所交付、應轉交予保險客戶沈聲藻之延長
　　　　年期退責任準備金一萬八千八百四十元之支票一紙，被告並以前開手法，將
　　　  支票兌現後侵占入己。
　　５、九十一年二月二十七日，被告取得原告所交付、應轉交予保險客戶施燕膠之
　　　  延長年期退責任準備金十萬一千四百六十七元之支票一紙，被告復以前開手
　　　　法，將支票兌現後侵占入己而挪用。
　　６、九十一年四月五日，原告保險客戶巫雲嬌將分別應繳付原告不同保險之保費
        二千零二十七元、二千四百七十三元、三千六百八十四元及九百六十一元，
        全數交予被告，被告本應轉交原告，卻侵占入己擅自挪用。
　　７、被告明知原告保險客戶王溫杏梅並未同意就其向原告所投保之保單號碼：0
        000000000號之保險契約申請質押借款，然被告竟於九十一年四月
        十一日，未經王溫杏梅之同意或授權，於原告保單借款借據上偽填王溫杏梅
        欲以上開保險契約申請借款十萬元，並請求借款金額劃撥至王溫杏梅帳戶內
        ，且於其上立據人欄、簽名處欄、借款金額匯撥聲明書要保人欄各偽造「王
        溫杏梅」之署押，使原告因此陷於錯誤，誤認王溫杏梅欲以上述保險契約借
        款，進而撥款十萬元至王溫杏梅之在前開帳戶。被告又於九十一年四月十五
        日，以代為領取年金保險給付為由，向王溫杏梅騙得前開帳戶之存摺、印章
        ，再前往王溫杏梅之存款銀行，偽填取款憑條，致銀行職員陷於錯誤，誤信
        係王溫杏梅欲領取現金，因而交付十萬元予被告，被告並侵占入己。
　　被告前開犯罪行為，其刑事部分經本院以九十一年度訴字第一一號判決處被告有
　  期徒刑九月並確定在案。右述各項損害，均係被告不法侵害所生之結果，自應對
    原告負賠償責任，為此提起本件訴訟。
（二）被告自認前開侵權行為，並同意如數賠償，僅稱目前因即將入獄執行前開有期
      徒刑，無資力給付上開金額等語。
三、本院依職權調閱本院九十一年度訴字第一一號甲○○偽造文書等案件刑事卷宗。
四、經查：
（一）按訴狀送達後，原告不得將原訴變更或追加他訴，但擴張或減縮應受判決事項
      之聲明者，不在此限，民事訴訟法第二百二十五條第一項第三款定有明文。查
      本件原告於刑事附帶民事起訴時本於侵權行為之法律關係，請求被告賠償損害
      金額為四十二萬三千八百零七元及其法定利息，其後於九十三年八月十九日言
      詞辯論期日時改為三十六萬一千四百十五元及其法定利息，核屬減縮應受判決
      事項之聲明，徵諸上開規定，於法相合，應予准許。
（二）本件原告主張被告於前揭時、地侵占上開業務持有之金額，致原告受有損害之
      事實，業據被告於上開刑事案件之訊問、偵查及審理程序中自白在案，並有前
      開訴外人即被害人或證人黃秀琴、巫雲嬌、施燕膠、李肇基、沈聲藻、王溫杏
      梅、曾國祥、黃素月分別於警訊、偵查之證述，並有各該訴外人之存摺、帳戶
      明細、票據、保險單、繳款單等件為證，復經本院調閱前開刑事卷宗，核閱屬
      實，堪信原告之主張為真。按因故意或過失，不法侵害他人之權利者，負損害
      賠償責任，民法第一百八十四條第一項定有明文；查原告既因被告前開侵權行
      為受有如上之損害，復為被告所不爭執，故原告依侵權行為損害賠償之法律關
      係請求被告賠償其損害額，為有理由，應予准許。
五、本件係屬簡易訴訟程序所為被告敗訴之判決，爰依職權宣告假執行；原告陳明願
    供擔保，聲請宣告假執行，經核其勝訴部份，應係促使本院職權之發動，附此敘
    明。
六、結論，本件原告之訴為有理由，依民事訴訟法第四百三十六條第二項、第七十八
    條、第三百八十九條第一項第三款，判決如主文。
中　　　華　　　民　　　國　　九十三　　年　　　八　　　月　　二十七　　日
                                  臺灣新竹地方法院新竹簡易庭
                                        法　　　官  楊麗文
右為正本係照原本作成。
如對本判決上訴，須於判決送達後二十日內向本院提出上訴狀。
                                        法院書記官　洪木志
中　　　華　　　民　　　國　　九十三　　年　　　八　　　月　　二十七　　日
